最高法院刑事判決　　　　　　　　　　　　　　　八十六年度台上字第二九五八號
　　上訴人　乙○○
　　　　　　甲○○
右上訴人等因走私案件，不服台灣高等法院高雄分院中華民國八十五年六月十八日第
二審判決（八十五年度上訴字第八三二號，起訴案號：台灣高雄地方法院檢察署八十
四年度偵字第二四二六八號、八十五年度偵字第一○九六號），提起上訴，本院判決
如左：
    主  文
上訴駁回。
    理  由
按刑事訴訟法第三百七十七條規定，上訴於第三審法院，非以判決違背法令為理由，
不得為之。是提起第三審上訴，應以原判決違背法令為理由，係屬法定要件。如果上
訴理由狀並未依據卷內訴訟資料，具體指摘原判決不適用何種法則或如何適用不當，
或所指摘原判決違法情事，顯與法律規定得為第三審上訴理由之違法情形，不相適合
時，均應認其上訴為違背法律上之程式，予以駁回。本件上訴人乙○○上訴意旨略稱
：(一)、我國國境在海上之延伸長度為十二海浬，在此水域內緝獲之走私犯方屬既遂，
原判決事實欄記載上訴人乙○○為警查獲之地點在台南市安平港外西南方六浬處，然
判決理由內未說明憑以認定之證據，有理由不備之違誤。(二)、原判決認上訴人乙○○
未經許可航行至大陸地區犯行，係違反台灣地區與大陸地區人民關係條例第二十八條
第一項之規定，依同條例第八十條第一項規定處罰，並依刑法第二十八條、第三十一
條第一項規定，論甲○○以共同正犯。惟原判決未引用刑法第十一條，自難明其適用
法則之準據，有判決不備理由之違法。(三)、上訴人乙○○為漁民，不諳國家法令，誤
罹法網，素行良好，須照顧子女，所宣告之刑以暫不執行為適當，請為緩刑之宣告，
用勵自新等語。上訴人甲○○上訴意旨略稱：(一)、原審依上訴人甲○○及陳永富、乙
○○警訊中之供述，認定上訴人等有走私犯行，惟警訊筆錄係警員自行杜撰，並脅迫
上訴人等簽名，且八十四年十一月十九日大陸東山島正舉行軍事演習而封港，上訴人
等不可能駕船進入東山港，上訴人甲○○於原審請求調查上開事實，及傳訊陳永富與
製作筆錄之警員，原審竟不查，遽行判決，顯屬違法。(二)、共同被告陳永富前後供述
漁貨上船之情節不符，原審不察，反以之作為論罪之依據，顯已失當。又共同被告乙
○○於審理中已供述上訴人甲○○未參與走私之事，搬運魚貨上船時，甲○○不在場
，惟原判決認甲○○共同走私，何能令人折服。(三)、乙○○供述其身上帶新台幣
（下同）四、五萬元，而走私之魚貨經核定完稅價格為十八萬四千五百元，何以能以
賤價購得，而與大陸漁民不相識又何以能賒欠，足見警訊筆錄不足採，原判決據之為
有罪之判決，似嫌草率且不合理。(四)、上訴人甲○○受僱捕魚，依所捕魚貨販賣所得
分配應有之報酬，原判決以該報酬之約定認定係共同商議走私行為後之報酬，亦有未
當等語。
惟查證據之取捨及其證明力之判斷，屬於事實審法院之職權，苟其所為之判斷，並不
違背經驗法則及論理法則，即不能任意指為違背法令。又認定犯罪事實所憑之證據，
並不以直接證據為限，間接證據亦包括在內，審理事實之法院，綜合卷內之直接、間
接證據，本於推理作用，於通常一般之人均不致有所懷疑，得確信其為真實之程度者
，即非不得據之為有罪之認定。又證人之陳述有部分前後不符，或證人相互間或證人
、被告、共同被告彼此間之陳述有所歧異時，究竟何者為可採，法院仍得本其自由心
證予以斟酌，非謂一有不符或矛盾，即應認其全部均為不可採。本件原判決依憑上訴
人乙○○、甲○○及共同被告陳永富於警訊時已供承有原判決事實欄所記載之犯行，
查獲如原判決附表所示走私之三千零三十五公斤之大陸魚貨，其查獲時之完稅價格為
新台幣十八萬四千五百元，有財政部高雄關稅局八十五年二月十六日（八五）關緝字
第○二六五號函在卷可稽等證據，予以綜合判斷，認上訴人等成立懲治走私條例第二
條第一項、台灣地區與大陸地區人民關係條例第二十八條第一項、第八十條第一項之
罪，依牽連犯規定從一重之懲治走私條例第二條第一項之罪論處，於法定刑內分別量
處其刑，已詳予說明其所憑之證據及認定之理由。並就上訴人等否認犯罪之辯解，認
係屬卸責之詞，不足採信，予以指駁、說明甚詳。從形式上觀察，並無所謂違背法令
之情形存在。查我國領海係指沿海十二海浬以內之水域，原判決已說明上訴人等自大
陸淪陷區運送、走私魚貨至我國自由地區之台南市安平港外西南方六海浬（即領海內
）處為警查獲之事實，業據上訴人等於警訊時供認不諱，核與共同被告陳永富於警訊
時之供述情節相符，顯已說明其憑以認定之證據。又原審維持之第一審判決論結欄雖
漏未引用刑法第十一條（即作為上訴人等違反台灣地區與大陸地區人民關係條例第二
十八條第一項規定，依同條例第八十條第一項規定處罰，應適用刑法第二十八條、第
三十一條第一項規定之依據），但此輕罪部分法條之漏引，與科刑上並無出入，於判
決之主文亦無影響，自不得據為第三審上訴之合法理由。再查上訴人甲○○於八十五
年六月十一日固曾具狀向原審辯稱其與乙○○、陳永富之警訊筆錄係警員以自己之意
思虛構、製作，其認與事實不符而拒簽名，案發當時，大陸東山島因軍方演習而封港
，其等不可能駕船前往，請求調查云云。惟按上訴人甲○○對其曾於原判決事實欄所
載時間未經主管機關許可共同駕船至大陸福建省神泉港，由乙○○購買大陸魚貨返台
之事實並不否認，則其是否曾至大陸之東山港及南澳島，並不影響上訴人等未經許可
，駕船航行至大陸地區犯罪事實之認定，此欠缺必要性之事證，原審不予調查，並無
違法。況甲○○於原審八十五年六月十一日審判期日，並未請求調查上開事項，亦未
請求傳訊陳永富及製作警訊筆錄之警員，且表示警訊筆錄實在，並無何證據須要調查
，又警訊筆錄上有甲○○之簽名及指印，亦有警訊筆錄可證，而本院為法律審，上訴
人在本院又為此爭執，自非依據卷內資料執為指摘之合法上訴理由。又查共同被告陳
永富先後所供大陸魚貨上船時，如何搬運之細節，固有不同，但其所述其與上訴人等
知情並參與之事實，則始終如一，原審引據其證言作為甲○○有罪之證據，乃事實審
認事採證職權之合法行使。又原審係認定乙○○以十七萬元購買完稅價格為十八萬四
千五百元之魚貨，並非認定買價為四、五萬元，且如大陸物價較低，苟已取得四、五
萬元，餘款賒欠亦無不合理可言。又原判決依憑乙○○警訊中所言欲以走私魚貨之利
潤作為上訴人甲○○等人之工作報酬，其論證亦無違法。上訴意旨對原審取捨證據與
自由判斷證據證明力之職權行使，以及原判決已有說明之事項，究竟有何不適用法則
或適用不當之違法情事，並未依據卷內資料具體予以指明，徒以自己之說詞，漫指為
違法，再為單純事實上之爭執，要非適法之第三審上訴理由。是上訴意旨所指摘原判
決違法情事，殊與法律規定得為第三審上訴理由之違法情形不相適合。衡以前開說明
，其上訴為違背法律上之程式，應予駁回。又本院既應為程序上之上訴駁回判決，上
訴人乙○○所請緩刑，無從斟酌。
據上論結，應依刑事訴訟法第三百九十五條前段，判決如主文。
中      華      民      國    八十六    年      五      月    二十二    日
                              最高法院刑事第七庭
                                  審判長法官  董  明  霈
                                        法官  丁  錦  清
                                        法官  賴  忠  星
                                        法官  林  茂  雄
                                        法官  洪  耀  宗
      右正本證明與原本無異
                                              書  記  官
中      華      民      國    八十六    年      五      月     三十     日
